臺灣高雄地方法院民事判決　　　　　　　 96年度訴字第950號
原　　　告　乙○○
被　　　告　甲○○
　　（原名　陳炳煌）　之3號
上列當事人間請求清償債務事件，本院於民國96年5 月31日言詞
辯論終結，判決如下：
    主      文
被告應給付原告新臺幣壹佰零肆萬捌仟捌佰元，及自民國九十五
年十二月三十一日起至清償日止，按週年利率百分之五計算之利
息。
訴訟費用由被告負擔。
    事實及理由
一、原告主張：原告於民國88年10月27與被告甲○○（原名陳炳
    煌）擔任法定代理人之訴外人蓬萊遊覽汽車股份有限公司（
    下稱蓬萊公司）簽訂汽車買賣合約書（系爭買賣合約），約
    定原告以新臺幣（下同）155 萬元向蓬萊公司購買車牌號碼
    LL-506號大客車（下稱系爭大客車），並約定上開價金以原
    告所有價值75萬元之車牌號碼YY-055號大客車抵付及現金80
    萬元支付，原告並於簽約時給付價金完畢。詎被告代表蓬萊
    公司與原告簽訂系爭買賣合約時，竟未告知原告系爭大客車
    早設定動產抵押向第三人貸款，迄至90年間因系爭大客車遭
    法院強制執行，原告始悉上情，遂於90年7 月14日與被告協
    議賠償事宜，被告提議由原告辦理貸款再將系爭大客車取回
    使用，因原告無錢取回系爭大客車，而提議被告將取回車輛
    所需金額1,04 8,800元，分期償還給原告，被告應允，並同
    意由其個人負責，且當場簽發其個人名義面額45,6 00 元、
    發票日為90年7 月14日之本票24紙（下稱系爭本票）予原告
    ，然被告仍未付款。為此，爰依系爭協議之法律關係，提起
    本件訴訟，並聲明聲明：被告應給付原告1,048,800 元，及
    自支付命令聲請狀送達被告翌日起至清償日止，按週年利率
    5 ﹪計算之利息。
二、被告則以：原告與蓬萊公司確有簽訂系爭買賣合約，約定原
    告以155 萬元向蓬萊公司購買系爭大客車，價金除以原告所
    有價值75萬元之上開大客車抵付外，原告並當場支付50萬元
    價金，其餘30萬元係以原告應給付被告之車資抵銷，價金均
    已結算完畢，且被告代表蓬萊公司簽訂系爭買賣合約時，即
    告知系爭大客車已設定動產抵押向第三人貸款，嗣因貸款未
    清償而被法院強制強行後，原告於90年7 月14日前往被告自
    由路住處協議時，因被告自認身為蓬萊公司之負責人，既代
    表蓬萊公司將系爭大客車售予原告，該車子被強制執行被告
    個人亦應負責，方應允由原告辦理貸款將系爭大客車取回，
    伊則簽發個人名義之本票24紙交予原告用以繳納每月貸款，
    該本票並非為賠償原告之損失。原告既未依約辦理貸款，被
    告自無支付之義務等語抗辯，並聲明：原告之訴駁回。
三、下列事項為兩造所不爭執事項，並有系爭本票及買賣合約為
    證（見本院岡補卷第5-12頁、本院卷第22頁），且經本院依
    職權調閱本院89年度執字第15859 號執行卷核閱屬實。
  (一)原告於88年10月27日與被告擔任法定代理人之訴外人蓬萊公
    司簽訂系爭買賣合約，約定由原告以價金155 萬元向蓬萊公
    司購買系爭大客車，其中部分價金係以原告所有上述大客車
    抵付，且原告已結清其餘車款，未積欠任何價金。
  (二)訴外人蓬萊公司於86年4 月30日向訴外人勝山實業股份有限
    公司（下稱勝山公司）借貸1,612,800 元，並將系爭大客車
    及其他5 輛大客車設定動產抵押權予勝山公司。
  (三)勝山公司因蓬萊公司未清償貸款，而向本院聲請強制執行，
    經本院於89年11月28日強制解除債務人之占有，將系爭大客
    車點交予勝山公司。
  (四)兩造曾於90年7 月14日就系爭大客車被強制執行致原告無法
    使用之事宜進行協議，被告並於當日以個人名義簽發面額各
    為45,600元、合計為1,048,800 元之系爭本票24紙予原告，
    且被告迄今仍未支付票款予原告。
四、本件爭點為：兩造於90年7 月14日有無協議，被告以系爭本
    票賠償原告因系爭大客車遭強制執行之損失？茲將本院判斷
    論述如下：
  (一)按當事人互相表示意思一致者，無論其為明示或默示，契約
    即為成立。次按和解有使當事人所拋棄之權利消滅及使當事
    人取得和解契約所訂明權利之效力。民法第153條第1項、第
    737條分別定有明文。又按第三人與債權人訂立契約承擔債
    務人之債務者，其債務於契約成立時，移轉於該第三人。
  (二)經查，原告於88年10月27日向訴外人蓬萊公司購買系爭大客
    車，並已給付價金完畢，未積欠任何車款，嗣於89年11月28
    日，系爭大客車經本院強制執行予以點交訴外人勝山公司等
    事實，為兩造所不爭執，已如前述，可見勝山公司於89年11
    月28日取回系爭大客車，原告自斯時起，已因不能占有使用
    系爭大客車而受有損害無疑。又原告於90年7 月14日就系爭
    大客車遭強制執行致伊無法使用事宜與被告進行協議，被告
    並當場簽發面額合計1,048,800 元系爭本票24紙予原告，亦
    為兩造所不爭執，雖原告主張上開支票係被告為分期賠償其
    損失所簽發，為被告所否認，並辯稱：其提議由原告辦理貸
    款取回系爭大客車，再由其支付每月分期款，方簽發系爭本
    票用以支付貸款云云。然原告既自89年11月28日系爭大客車
    被強制執行點交予勝山公司之日起，即受有無法使用系爭大
    客車營業之損失，衡諸交易常情，豈有於90年7 月14日與被
    告協商時，就將近8 個月無法使用系爭大客車營業之損失，
    置之度外，猶同意由其自行辦理貸款取回系爭大客車之理？
    況依被告所辯，除原告已支付完畢的150 萬元價金外，原告
    仍需向貸款公司背負1,048,800 元之債務，方可繼續占有使
    用系爭大客車，依交易常情，縱至愚之人，亦不會同意被告
    上開方案。是被告所辯，與常情不符，不足採信。原告主張
    系爭本票係被告為分期賠償其之損失所簽發，應堪信為真實
    。
  (三)原告主張被告以其個人名義所簽發之系爭發票係為賠償系爭
    大客車遭強制執行致伊無法使用之損失，已認定如前述，參
    以被告於本院審理中陳稱：因伊是蓬萊公司之負責人，該車
    無法使用，伊個人也有責任，伊願意負責，簽發個人名義之
    本票交原告等語（見本案卷第20頁），及原告於本院審理中
    陳稱：被告個人願意賠償伊損失，伊願意接受等語（見本案
    卷第20頁），足見原告就與代表蓬萊公司之被告就系爭大客
    車被強制執行致原告無法占有使用之買賣糾紛事宜協議賠償
    金額為1,048,800 元後，復與被告個人協議由被告個人承擔
    上開和解債務，並收受系爭本票無疑。是原告主張被告應依
    兩造於90年7 月14日協議之法律關係給付1,048,800 元，即
    屬有據。
五、從而，原告依系爭協議之約定，請求被告給付1,048,800元
    及自支付命令送達翌日即95年12月31日起至清償日止，按週
    年利率5﹪計算之利息，為有理由，應予准許。
六、據上論結，本件原告之訴為有理由，依民事訴訟法第78條，
    判決如主文。
中　　華　　民　　國　　96　　年　　6 　　月　　26　　日
                  民事第一庭法　官　廖純卿
正本係照原本作成。
如不服本判決，應於送達後20日內，向本院提出上訴狀並表明上
訴理由，如於本判決宣示後送達前提起上訴者，應於判決送達後
10日內補提上訴理由書（須附繕本）。
中　　華　　民　　國　　96　　年　　6 　　月　　26　　日
                            書記官　洪嘉慧
